最高法院刑事裁定　　　　　　　　　　111年度台抗字第576號
抗　告　人　林夢珍



　　　　　　蘇宸芯



上列抗告人等因違反銀行法案件，不服臺灣高等法院中華民國11
1年3月7日駁回聲請再審及停止刑罰執行之裁定（110年度聲再字
第527號），提起抗告，本院裁定如下：
    主  文
抗告駁回。
    理  由
一、刑事訴訟法對於有罪確定判決之救濟程序，設有再審及非常
    上訴，前者係為原確定判決認定事實錯誤而設立之救濟程序
    ，與後者係為糾正原確定判決違背法令者有別，倘所指摘者
    ，係關於原確定判決適用法律違法、不當，應依非常上訴程
    序尋求救濟，不得聲請再審。又有罪之判決確定後，因發現
    新事實或新證據，單獨或與先前之證據綜合判斷，足認受有
    罪判決之人應受無罪、免訴、免刑或輕於原判決所認罪名之
    判決者，為受判決人之利益，得聲請再審：此新事實或新證
    據，係指判決確定前已存在或成立而未及調查斟酌，及判決
    確定後始存在或成立之事實、證據，刑事訴訟法第420條第1
    項第6款、第3項分別定有明文。基此，所謂「新事實」或「
    新證據」，除須有未判斷資料性之「新規性」（或稱嶄新性
    、新穎性）外，尚須具備單獨或與先前之證據綜合判斷而足
    以動搖原確定判決所認定事實之「確實性」（或稱顯著性、
    明確性）特性，二者先後層次有別，且均不可或缺，倘未兼
    備，自無准予再審之餘地。故再審聲請人所提出之新事實或
    新證據，是否具有未經原確定判決就其實質之證據價值加以
    判斷之新規性，自應先予審查。如係在原確定判決審判中已
    提出之證據，經法院依法踐行證據調查、辯論程序，無論係
    於確定判決中論述其取捨判斷之理由，或單純捨棄不採卻未
    敘明其理由者，均係經原確定判決審酌取捨而不屬「未及調
    查斟酌」之情形，即不具備新規性之要件，自毋庸再予審查
    該證據是否具備確實性，而無准許再審之餘地。
二、本件抗告人林夢珍、蘇宸芯（下稱抗告人等）就原審法院10
    7 年度金上重更一字第21號違反銀行法案件刑事確定判決（
    下稱原確定判決），依刑事訴訟法第420條第1項第6 款規定
    聲請再審，其聲請意旨略如原裁定理由欄一所載。原裁定略
    以：①聲請意旨一、㈠所謂發現原審查實曾昭榮設計規劃允
    諾報酬，且相關吸金所得款項悉由曾昭榮主導使用等語，業
    經原確定判決說明抗告人等所為「曾昭榮體系」、「姚柏丞
    體系」、「雙盈公司體系」收受存款業務之圈購股票業務，
    為非法經營收受存款業務因犯罪獲取之財物達新臺幣1 億元
    以上罪行之構成要件行為，且與曾昭榮等人有犯意聯絡與行
    為分擔，上開聲請意旨所陳，並非刑事訴訟法第420條第1項
    第6 款所稱之新事實或新證據；②原確定判決理由欄貳、七
    、㈡所載敘「難認被告…林夢珍、蘇宸芯…對於曾昭榮取得
    資金後，並未實際進行股票圈購一事，有所認識」，係在說
    明抗告人等不知曾昭榮未實際進行圈購股票，與曾昭榮所犯
    詐欺取財罪行部分，欠缺犯意聯絡，尚與抗告人等成立上開
    非法經營收受存款犯行無涉，非屬新事實或新證據；③證人
    梁柱、林夢珍、陳庭妤、劉妍均、馮一塵、陳効亮之證詞，
    均係經原確定判決依法調查、取捨之證據，皆不具有嶄新性
    。乃認抗告人等所指之新事證，或不具新規性，或係對於原
    確定判決證據取捨及論斷理由再為爭執，難認其等聲請符合
    刑事訴訟法第420條第1項第6 款所定之要件，駁回本件再審
    及停止刑罰執行之聲請，揆之首揭說明，核無違誤。
三、抗告意旨泛言原裁定未調卷究明真相，並執原確定判決就前
    開證人梁柱等人證述之實質證據力未加予判斷，而曾昭榮設
    計規劃允諾報酬，相關吸金由曾昭榮主導之事實，具有嶄新
    性，原確定判決未敘明林夢珍之證詞、卷附通訊監察錄音譯
    文等有利事證何以不予採納之理由，亦未傳喚曾昭榮、賴坤
    奇到庭作證，遽論抗告人等為非法吸金之共犯，又混淆犯罪
    所得與抗告人等收取之居間費用，有違證據法則，及調查未
    盡、理由不備之違法等語。無非係置原裁定論斷於不顧，就
    原裁定已為說明之事項，任憑己意，再事爭執，及對於原確
    定判決取捨證據等採證認事職權行使，而與再審無關事項任
    意指摘，以圖證明抗告人等於原確定判決法院所為有利之主
    張為真實，復指摘原確定判決有無違背法令，而屬得否據之
    提起非常上訴之問題，與再審程序係就認定事實是否錯誤之
    救濟無涉，皆非適法之再審理由。綜上，本件抗告為無理由
    ，應予駁回。至於抗告意旨另就聲請停止刑罰執行部分之指
    摘，亦失所附麗，應併予駁回。
據上論結，應依刑事訴訟法第412條，裁定如主文。    
中    華    民    國   111    年    5     月    4     日
                  刑事第八庭審判長法  官  何  菁  莪  
                                  法  官  何  信  慶  
                                  法  官  朱  瑞  娟  
                                  法  官  劉  興  浪  
                                  法  官  高  玉  舜  
本件正本證明與原本無異
                                  書記官
中    華    民    國   111    年    5     月    9     日